【裁判字號】    97,易,361
【裁判日期】    970516
【裁判案由】    竊盜
【裁判全文】
臺灣臺南地方法院刑事判決               97年度易字第361號
公  訴  人  臺灣臺南地方法院檢察署檢察官
被      告  丁○○
                       8號2.
上列被告因竊盜案件，經檢察官提起公訴（97年度偵字第1298號
、第1310號），經本院獨任審理並判決如下：
    主  文
丁○○無罪。
    事  實
壹、公訴意旨略以：
    丁○○意圖為自己不法之所有，於民國94年12月5日下午4時
    許，在臺南市○區○○路1段與南門路交岔路口，竊取張智
    媛所有之車牌號碼LV7-115號重型機車（張智媛之友人陳國
    訊於94年12月2日騎乘上開重型機車，在上開健康路與南門
    路交叉路口與蘇昭祥所駕駛之車牌號碼6151-JH號自小客車
    發生車禍，致該車前叉歪、前車頭凹破、左側車身擦痕而無
    法發動且車牌掉落，張智媛遂取走車牌，而將上開未懸掛車
    牌之重型機車置於上開交叉路口），得手後，並將甲○○（
    更名前為徐國龍）所有之車牌號碼NCK-929號車牌懸掛於其
    所竊取之上開LV7-115號重型機車上，供己代步之用。嗣於
    96 年4月24日，經警在臺南市○○區○○街102號前查獲，
    因認被告涉有刑法第320條第1項之竊盜犯嫌云云。
貳、檢察官認為被告涉有上開罪嫌之依據：
    本件公訴人認被告丁○○涉有上開犯行，無非以前開事實有
    證人即被害人張智媛、證人丙○○、甲○○分別於警詢、偵
    查中之證訴，及車輛竊盜、車牌失竊資料個別查詢報表－查
    詢車輛認可資料、車籍作業系統－查詢認可資料、扣案之車
    牌號碼NCK-929號車牌、贓物認領保管單、台南市警察局車
    輛尋獲電腦輸入單各一份、照片6張，為其論據。
參、被告之辯解：
    被告固不否認於騎乘上開懸掛NCK-929號車牌之LV7-115號重
    型機車，於96年4月24日為警在台南市○○區○○街102號前
    為警查獲之事實，惟堅決否認其有何竊盜之犯行，辯稱：上
    開LV7-115號重型機車，係一位自稱「黃先生」於96年3月份
    中旬將該車送至其所服務之位於台南市○區○○街74號名振
    機車行修理；「黃先生」將該車送來時，NCK-929號車牌已
    懸掛於上開LV7-115號重型機車上；偵查中則稱：NCK-929號
    重型機車係甲○○於2、3年前將該車送至其所服務之上開名
    振機車行修理；因該車無證件，且甲○○因欠錢不能處理，
    所以其請其他收車單位來收走，收走時連車牌讓收車單位收
    走，一台5百，二台1千；其沒有掉換車牌等語。
肆、程序事項（證據能力有無之認定）：
    按被告以外之人於審判外向法官所為之陳述，得為證據。被
    告以外之人於偵查中向檢察官所為之陳述，除顯有不可信之
    情況者外，得為證據。又按被告以外之人於審判外之陳述，
    雖不符前四條之規定，而經當事人於審判程序同意作為證據
    ，法院審酌該言詞陳述或書面陳述作成時之情況，認為適當
    者，亦得為證據。當事人、代理人或辯護人於法院調查證據
    時，知有第159條第1項不得為證據之情形，而未於言詞辯論
    終結前聲明異議者，視為有前項之同意，刑事訴訟法第159
    條之1、第159條之5第1、2項分別定有明文。查證人即被害
    人張智媛、證人丙○○、甲○○於偵查中具結向檢察官所為
    之陳述，依上開刑事訴訟法第159條之1第2項之規定，有證
    據能力；又本件被告於本院審理程序同意證人丙○○於警詢
    之證詞，暨其他書證、物證之證據能力，則依刑事訴訟法第
    159條之5第1項之規定，被告已同意援引作為證據，且經本
    院審酌該等言詞陳述作成時之情況及證據取得過程等節，認
    為上開證據均有證據能力，可以作為認定事實有無之依據。
伍、本院認為被告無罪之理由：
  一按告訴人之告訴，本以使被告受刑事追訴為目的，故其陳述
    是否與事實相符，自應調查其他證據，以資審認，苟其所為
    攻擊之詞，尚有瑕疵，則在此瑕疵未予究明以前，即不能遽
    採為斷罪之基礎，最高法院69年度台上字第1531號判決要旨
    可資參照。又按事實之認定，應憑證據，如未能發現確實之
    證據，或證據不足以證明，自不能以推測或擬制之方法以為
    裁判基礎；再犯罪事實所憑之證據，無論係直接證據或間接
    證據，其為訴訟上之證明，須於一般人均不致有所懷疑而得
    確信為真實之程度，始得據為有罪之認定，倘其證明尚未達
    此程度而尚有合理之懷疑存在時，本諸無罪推定原則，自應
    為被告無罪之諭知；又被告否認犯罪事實所持辯解縱使不能
    成立，除非有確實證據足以證明對於被告犯罪已無合理之懷
    疑外，不能遽為有罪之認定；刑事訴訟法規定被告有緘默權
    ，被告基於不自證己罪原則，既無供述之義務，亦不負自證
    清白之責任，不能因被告未能提出證據資料證明其無罪，或
    對於被訴之犯罪事實不置可否，即認定其有罪，同院九十二
    年度台上字第二五七○號判決首揭此旨。故被告否認犯罪事
    實所持之辯解縱使不能成立，如無積極證據足以證明其犯罪
    行為，自不能以推測或擬制之方法以為裁判之基礎，此即為
    無罪推定原則之宗旨所在。為貫徹此原則，檢察官對於被告
    之犯罪事實，應負實質舉證責任。修正後刑事訴訟法第一百
    六十一條第一項規定「檢察官就被告犯罪事實，應負舉證責
    任，並指出證明之方法」，明訂檢察官舉證責任之內涵，除
    應盡「提出證據」之形式舉證責任外，尚應「指出其證明之
    方法」，用以說服法院，使法官「確信」被告犯罪構成事實
    之存在。此「指出其證明之方法」，應包括指出調查之途徑
    ，與待證事實之關聯及證據之證明力等事項，最高法院九十
    一年度第四次刑事庭會議明揭其旨。
  二本院之判斷：
    (一)本件之爭點：
      揆諸前開被告之陳述內容可知，被告就其所駕駛之LV7-11
      5號重型機車懸掛有NCK-929號車牌，LV7-115號重型機車
      是失竊機車之事實並不爭執，惟爭執其並未竊取LV7-115
      號重型機車及將NCK-929號車牌懸掛於LV7-115號重型機車
      上等情，是
      本件之爭點如下：
      1.被告是否於94年12月5日下午4時許，在台南市○區○○
        路1段與南門路交叉路口，竊取張智媛所有之車牌號碼
        LV7-115號重型機車。
      2.被告是否將甲○○所有之NCK-929號車牌懸掛於
        LV7-115號重型機車上。
    (二)經查：
      1.被害人張智媛所有之LV7-115號重型機車，於94年12月5
        日下午4時許遭竊，被告騎乘上開懸掛有被害人甲○○
        所有之NCK-929號車牌之LV7-115號重型機車，於96年4
        月24日為警在台南市○○區○○街102號前為警查獲之
        事實，被告並不爭執，與證人即被害人張智媛、證人丙○○所為證述相符，且有車輛竊盜、車牌失竊資料個別
        查詢報表－查詢車輛認可資料、車籍作業系統－查詢認
        可資料、扣案之車牌號碼NCK-929號車牌、贓物認領保
        管單、台南市警察局車輛尋獲電腦輸入單各一份、照片
        6張附卷可參，足證被告所駕駛之車牌號碼LV7-115號重
        型機車，是被害人張智媛失竊之物，要可認定。
      2.次查：
        (1)證人即被害人張智媛之友人陳國訊於94年12月2日騎
          乘上開重型機車，在上開健康路與南門路交叉路口與
          蘇昭祥所駕駛之車牌號碼6151-JH號自小客車發生車
          禍，致該車前叉歪、前車頭凹破、左側車身擦痕而無
          法發動且車牌掉落，張智媛遂取走車牌，而將上開未
          懸掛車牌之重型機車置於上開交叉路口，業經證人即
          被害人張智媛、證人丙○○分別於警詢、偵查中證述
          稽詳，經本院依職權向台南市警察局函詢屬實，有台
          南市警察局97年4月7日南市警交字第09718004450 號
          檢附有關LV7-115號重型機車於94年12月間在台南市
          ○○路○段與南門路口發生交通事故之相關證據資料
          一份在卷可參，是此部分之事實堪以認定。
        (2)證人即車牌NCK-929號所有人甲○○於偵查時具結證
          稱：「（你是否有一台車是NCK-929號機車?）是，但
          現在不在我這裡，因車子故障放在我朋友的機車行，
          至少半年前就交給他修理，現在還在他那裡」、「（
          你朋友姓名?）名字我記不得，他以前在我工作的隔
          壁，後來他在新樂路開機車行，我將機車牽到新樂路
          機車行修理」、「（你朋友是丁○○?）不是，我朋
          友是男的」、「（你機車放在他那邊，你不擔心?）
          不會，因是自己的朋友，且我有另外一部新的」、「
          （究竟牽幾台車子到被告車行?）有2台，一台是NCK-
          929號、另一台是豪邁125，車牌忘記」、「（NCK-92
          9號何原因牽去車行?）二台其實都壞了，放在那邊修
          ，並向他表示能修就修，不能修就放著」、「（NCK-
          929號的車子，壞掉的情況為何，是否嚴重撞爛?）無
          法發動，並未發生車禍，所以沒撞爛」、「（車牌是
          否掛在其他車輛上面?）沒有」、「〔（提示警卷第
          11之18頁）是否究竟這台機車? 〕車牌是我的，但車
          子不是我的，我的是舊型的，這台車是新型的」、「
          （你是否同意他如此使用你的車牌?）他這樣使用我
          不知道」、「我第一次出庭才知我的車子被回收，是
          他事後告訴我，我們只有這次連絡」等語（見偵查卷
          頁45、4658、59）。
        (3)證人甲○○於本院審理時具結證稱：「（車牌號碼
          NCK-299號車牌之車子是何人所有?）我」、「（該車
          目前有無在你手上?）無」、「（為何沒有在你手上?
          ）因為該車損壞到不能使用，所以將其牽到機車店，
          先將該車放在機車店，等我有錢再修理」、「（機車
          店為何會讓你將車放在那裡?）因為該機車店老闆之
          前我認識，後來老闆自己開店，我跟老闆認識」、「
          （當時將車牽去有無跟他說你沒有錢可以修理，要等
          到有錢再修?）有」、「（何時將車牽去修理?）至少
          1、2年以上，應該是93、94年的事情」、「（後來機
          車如何處理?）後來我就沒有處理」、「（是否看過
          在庭被告?）有，他之前在我上班地點機車行的師傅
          」、「（後來你牽車去修理的機車行，被告有無在那
          邊上班?）有」、「（你牽車去修理時，車與車牌有
          無分離?）無」、「（請求提示警詢頁11-18，你的車
          牌是否照片所示?）我的是舊型的，那是新型的」、
          「（當時車牌號碼NCK-929號車牌機車車體是否就是
          照片的車體?）不是」、「（牽車去機車行交給誰?）
          在庭被告」、「（當時有無跟被告說你何時可以牽車
          ?）無」、「（當時有無告訴被告，車牌要先從車子
          上取下?）無」、「（當時機車損壞的情形?）引擎有
          問題」、「（後來如何知道車牌號碼NCK-929號車牌
          發生問題?）被法院傳訊才知道」、「（被法院傳訊
          前是否知道車牌號碼NCK-929號車牌被掛在其他車子?
          ）不知道」等語（見院卷頁48-51）。
        (4)被告丁○○於警詢時供稱：「〔你說該車（指LV7-11
          5號重型機車）不是你竊的，該車如何而來? 〕是客
          人牽來我店內」、「（該車是何時牽來店內?）是96
          年3月份中旬，日期我不清楚，晚間7時許牽來店的」
          、「（當時客人牽來店內為何種車輛? 車況為何?）
          客人牽來時為山葉牌、黑色RS100CC。當時該車有撞
          損（車頭部分毀損）」、「（當時該車牽來時有無懸
          掛車牌?）當時懸掛車牌是NCK-929號」、「（該客人
          牽來機車店，是維修還是要賣給你?）是維修」
          、「（為何至今客人沒有來牽走? 該機車為何由你所
          使用?）我有打電話給客人，他都說會來牽，但至今
          都沒有來。因為該車要保持良好狀況，交車時才部會
          出狀況」、「（當時牽機車來的客人，你有無認識?
          年籍、特徵? 如何與客人聯繫?）他是我的客人，自
          稱姓黃。年約30歲、體壯、175公分。我以手機跟他
          聯繫」、「（經警帶你前往名振機車行，查詢客戶電
          話與其連絡，你是否有聯絡到，電話號碼為何?）電
          話號碼為0000000000號，經我回電話是空號，以致沒
          有聯絡到」等語（見警卷頁2-4）。
        (5)證人即被害人張智媛於偵查中證稱：「（車子被竊經
          過?）94年12月4日或12月5日不見的，在健康路與南
          門路口不見的」、「（是否有看見何人所為?）沒有
          」等語（見偵查卷頁18）。
        (6)按有罪判決書所認定之犯罪事實，為判斷其適用法令
          當否之準據，法院應將依職權認定與論罪科刑有關之
          犯罪事實，翔實記載，然後逐一說明其憑以認定之證
          據及理由，並使主文宣告與事實認定、理由說明互相
          適合，方為合法。倘若所宣告之主文與事實認定或理
          由說明，不相一致，或事實或理由之記載，前後齟齬
          ，按諸刑事訴訟法第三百七十九條第十四款後段規定
          ，均屬判決理由矛盾之當然違背法令，最高法院96年
          度台上字第1454號判決參照。依上開最高法院判決意
          旨，可知與論罪科刑有關之犯罪事實，應記載可憑之
          證據及理由，方為合法。茲互核參酌上開證人甲○○
          、證人即被害人張智媛分別於偵查及本院審理時所為
          之證述內容其證詞至多僅證明證人甲○○所有之NCK-
          929號重型機車於93、94年間因該車損壞送至被告所
          服務之名振機車行修理，因證人甲○○沒錢修理，遂
          將該車長期置放在被告所服務之上開名振機車行，及
          被害人張智媛之友人陳國訊於94年12月2日騎乘LV7-1
          15號重型機車，在台南市○○路與南門路交叉路口與
          蘇昭祥所駕駛之車牌號碼6151-JH號自小客車發生車
          禍，致該車前叉歪、前車頭凹破、左側車身擦痕而無
          法發動且車牌掉落，被害人張智媛遂取走車牌，而將
          上開未懸掛車牌之LV7-115號重型機車置於上開交叉
          路口等情，惟並無一語提及被告於起訴書所載時、地
          行竊被害人張智媛所有之LV7-115號重型機車及被告
          將證人甲○○所有之NCK-929號車牌懸掛於上開LV7-1
          15號重型機車上之事實。
        (7)從而，上述證人之證述自難資為證明被告丁○○行竊
          之證明，而另參諸起訴書以之為憑之車輛竊盜、車牌
          失竊資料個別查詢報表－查詢車輛認可資料、車籍作
          業系統－查詢認可資料、扣案之車牌號碼NCK-929 號
          車牌、贓物認領保管單、台南市警察局車輛尋獲電腦
          輸入單各一份、照片6張，依其證明力，充其量僅得
          作為證明證人即被害人張智媛所有之LV7-115號重型
          機車確係於94年12月5日下午4時許被竊及證人甲○○
          所有之NCK-929號車牌確係懸掛於LV7-115號重型機車
          上之補強證據，惟並無法證明被告丁○○行竊LV7-11
          5號重型機車之事實。申言之，被告丁○○究於何時
          、何地，以如何之方法，而竊取證人即被害人張智媛
          所有之LV7-115號重型機車及將證人甲○○所有之NCK
          -929號車牌懸掛於LV7-115號重型機車上，均乏積極
          證據證明之。質言之，本案並無其他證據足資證明犯
          罪事實，依上開最高法院判決意旨及說明，自難僅以
          證人之指證，即據為被告丁○○不利之認定。準此以
          觀，依卷內之證據詳加參酌，均無從說服本院就此部
          分以形成被告丁○○行竊行為之有罪心證。
陸、綜上所述，本件並無充分、積極證據足資證明被告被告有竊
    取被害人張智媛所有之LV7-115號重型機車，並將車牌號碼
    NCK-929號車牌懸掛於上開LV7-115號重型機車上之構成要件
    行為，自難僅憑上開懸掛NCK-929號車牌之LV7-115號重型機
    車為被告所使用，及證人即被害人張智媛、證人丙○○、甲○○分別於警詢、偵查中之證訴，及車輛竊盜、車牌失竊資
    料個別查詢報表－查詢車輛認可資料、車籍作業系統－查詢
    認可資料、扣案之車牌號碼NCK-929號車牌、贓物認領保管
    單、台南市警察局車輛尋獲電腦輸入單各一份、照片6張，
    遽認被告成立竊盜罪。揆諸前開說明，被告被訴上開罪名不
    能證明，依法應為無罪判決之諭知。
據上論斷，應依刑事訴訟法第301條第1項，判決如主文。
本案經檢察官李駿逸偵查後提起公訴；檢察官乙○○到庭執行職
務。
中    華    民    國    97    年    5     月    16    日
                 刑事第二庭       法官  洪士傑
以上正本證明與原本無異
如不服本判決應於收受本判後10日內向本院提出上訴書狀，並應
敘述具體理由。如未敘述上訴理由者，應於上訴期間屆滿後20日
內向本院補提理由書狀（均須按他造當事人之人數附繕本）「切
勿逕送上級法院」。
                                書記官  王政煌
中    華    民    國    97    年    5     月    19    日


司法院資訊處製作；財團法人民間司法改革基金會備份。
